臺灣高雄地方法院刑事判決　　　　　 100年度交簡上字第15號
上　訴　人　鄭智遠
即　被　告
上列上訴人即被告因過失傷害案件，不服本院高雄簡易庭99年度
審交簡字第3717號中華民國99年12月28日第一審簡易判決（臺灣
高雄地方法院檢察署檢察官原起訴案號：99年度偵字第25421 號
）提起上訴，本院管轄之第二審合議庭判決如下：
    主  文
原判決撤銷。
鄭智遠犯過失致重傷罪，處有期徒刑月，如易科罰金，以新台
幣壹仟元折算壹日。
    事  實
一、鄭智遠於民國99年1月9日8時30分許，騎乘車牌號碼為516－
    HGC 號機車，沿高雄縣大樹鄉○○路由東往西方向行駛，行
    經該路段216 號處時，原應注意機車行進中駕駛人應與前車
    之間保持隨時可以煞停之距離，並應注意車前狀況，隨時採
    取必要安全措施，而依當時情形又無不能注意之情事，竟疏
    於注意及此，致煞車不及而追撞行駛在前由張狗（未戴安全
    帽）所騎乘之車牌號碼626 －HJV 號機車，張狗因而人車倒
    地，並受有頭部外傷併右側顱內出血術後之重傷害，迄今仍
    昏迷不醒。
二、案經張狗之法定代理人張家寶（張狗之子，經法院選定為張
    狗之監護人）訴由臺灣高雄地方法院檢察署檢察官偵查起訴
    。
    理  由
一、訊之被告鄭智遠對於在上開時地騎乘機車與被害人張狗發生
    碰撞，致被害人受有上開傷害一情固不諱言，惟矢口否認有
    何過失致重傷之犯行，辯稱：伊當時在與被害人行駛在同一
    道路上，被害人未看後照鏡亦未打方向燈即突然左轉，伊見
    狀已閃煞不及，且伊車速不到時速40公里，亦有注意前方云
    云。惟查，本件被告於警詢中自承肇事當時時速約30─40公
    里左右等語明確（見偵一卷第19頁），並於偵查中供述稱：
    伊看見被害人時被害人已上車發動，機車在行進中，伊不知
    被害人要往左騎，發現時被害人已經在伊前面，伊機車車頭
    撞及被害人機車左則靠近車尾處等語明確（見偵卷第7 ─8
    頁）；然按汽車（含機車）在同一車道行駛時，除擬超越前
    車外，後車與前車之間應保持隨時可以煞停之距離；且汽車
    行駛時，駕駛人應注意車前狀況，並隨時採取必要之安全措
    施；此道路交通安全規則第94條第1 項、第3 項分別定有明
    文，故被告於上開時地行駛於道路上自應隨時注意前方車輛
    之動態，且保持隨時可煞停之距離及必要之安全措施，以避
    免發生碰撞，其竟在時速未滿40公里之速度下，自後追撞被
    害人機車，顯然案發時被告騎乘機車並未注意前方被害人機
    車之動態，保持安全距離及採取必要措施，否則不致於發現
    被害人之機車時已無法閃煞，而車頭撞及被害人機車左後側
    ；又參之本件案發地點當時天候晴、日間自然光線、直路市
    區道路柏油路面乾燥無缺陷、無障礙物、視距良好，有警方
    製作之道路交通事故調查報告表（一）（二）附卷可稽（見
    偵一卷第17─18頁），足見被告於本件車禍當時並無不能注
    意之情事，其竟疏於注意，致肇本件車禍，其有過失自明；
    又被害人因本件車禍受有上開傷害，迄今昏迷，而有難以回
    復精神狀態之情形，亦有高雄榮民總醫院診斷證明書1 紙（
    見偵一卷第6 頁）及高雄榮民總醫院99年11月30日高總管字
    第0990019147號、仁惠婦幼醫院99年12月7 日仁惠（呼）字
    第99018 號、惠德醫院99年12月6 日惠德醫字第0990000047
    號、署立屏東醫院99年12月15日屏醫病歷字第0990007593號
    等函及所附病歷資料在卷可查（見本院審交易卷第29─153
    頁），且被告之過失與被害人之傷害間亦有相當因果關係。
    從而，罪證明確，被告上開過失致重傷之犯行堪以認定。
二、核被告所為，係犯刑法第284條第1項後段之過失致重傷罪。
    又被告於肇事後仍停留於案發現場，並於有偵查犯罪權限之
    機關及公務員發覺其犯罪前，主動向負責處理之員警自承係
    其駕車發生前揭車禍，進而接受裁判等情，有本院公務電話
    記錄1 份（參本院審交簡卷第6 頁）在卷可佐，是被告此舉
    當認合於自首要件，爰依刑法第62條前段規定減輕其刑。
三、原審以被告所犯上開過失致重傷之犯行事證明確，予以論罪
    科刑，固非無見，惟本件被害人張狗騎乘機車未依規定戴安
    全帽，此經上開道路交通事故調查報告表載明（見偵卷第18
    頁），參之其所受傷害之位置係在頭部，應可認為其違規未
    戴安全帽之行為，係造成其受傷程度嚴重之原因之一，而可
    認被害人對於其傷害之擴大亦同有可歸責之事由，原審對此
    未於量刑時加以審酌，自有未洽。上訴人上訴否認過失雖無
    理由，惟原審既有上開可議之處，自應由本院予以撤銷改判
    。審酌被告騎車疏未注意車前狀況，以致造成本件車禍，被
    害人迄今仍昏迷不醒，且未與被害人家屬達成和解或賠償任
    何金額與被害人家屬，被害人為對於其受傷之嚴重程度亦同
    有可歸責之事由，被告前無任何犯罪之前科紀錄，此有臺灣
    高等法院被告前案紀錄表1 份在卷可佐，平日素行尚稱良好
    ，惟未能坦認犯行犯後態度尚難謂佳及其他等一切情狀，量
    處如主文所示之刑及諭知易科罰金之折算標準，
據上論斷，應依刑事訴訟法第455 條之1 第1 項、第3 項、第36
9 條第1 項前段、第364 條、第299 條第1 項前段，刑法第284
條第1 項後段、第62條前段、第41條第1 項前段，刑法施行法第
1條 之1 ，判決如主文。
中    華    民    國  100     年    6     月    16    日
              刑事第八法庭      審判長法  官  王伯文
                                      法  官  何秀燕
                                      法  官  林俊寬
以上正本證明與原本無異。
不得上訴。
中    華    民    國  100     年    6     月    16    日
                                      書記官  林香如
附錄法條：
中華民國刑法第284條
（過失傷害罪）
因過失傷害人者，處 6 月以下有期徒刑、拘役或 5 百元以下罰
金，致重傷者，處 1 年以下有期徒刑、拘役或 5 百元以下罰金
。
從事業務之人，因業務上之過失傷害人者，處 1 年以下有期徒
刑、拘役或 1 千元以下罰金，致重傷者，處 3 年以下有期徒刑
、拘役或 2 千元以下罰金。